臺灣新竹地方法院刑事判決
110年度原簡上字第5號
上  訴  人  臺灣新竹地方檢察署檢察官
被      告  張茗茗


選任辯護人  法律扶助基金會林韋翰律師
上列上訴人因被告偽造文書案件，不服本院於中華民國110年5月
31日所為110年度原簡字第15號第一審簡易判決（起訴書案號：1
09年度偵字第12609號、110年度偵字第1624號），提起上訴，本
院管轄之第二審合議庭判決如下：
    主  文
上訴駁回。
    事  實
一、張茗茗為張德義及戴純惠之女兒，張茗茗因有資金需求，先
    後於民國107年8月10日、108年5月15日、108年6月10日及10
    8年9月21日，在彭春吉位於新竹縣○○鎮○○路00號住處（
　　聲請簡易判決處刑書誤載為張茗茗之新竹縣○○鎮○○路000巷0
    0號1樓住處，經公訴人當庭更正，見本院原簡上卷第167頁
    ），欲向彭春吉各借款新臺幣（下同）26萬元、4萬1,000元
    、4萬1,500元及5萬8,000元，因彭春吉均要求張茗茗尚須提
    供連帶保證人以為擔保，張茗茗為順利借得款項竟分別基於
    行使偽造私文書之犯意，未經張德義及戴純惠之同意或授權
    ，於上開時間，先後在如附表所示借據之連帶保證人欄位及
    借款契約書之立契約書人丙方欄位均偽造「張德義」及「戴
    純惠」之簽名及按捺指印，以表示張德義及戴純惠同意擔任
    各該借款之連帶保證人之用意，而偽造該等私文書並交付彭
    春吉收執以行使，足生損害於張德義、戴純惠及彭春吉。嗣
    張茗茗屆期未清償上述借貸債務，彭春吉遂持該等借據及借
    款契約書向本院聲請核發支付命令確定後再持以聲請強制執
    行，為張德義及戴純惠提出債務人異議之訴否認上開簽名及
    指印之真正，而查悉上情。
二、案經彭春吉訴由臺灣新竹地方檢察署檢察官偵查後聲請簡易
    判決處刑。
    理  由
壹、程序部分： 
    按被告以外之人於審判外之言詞或書面陳述，除法律有規定
    者外，不得作為證據。被告以外之人於審判外之陳述，經當
    事人於審判程序同意作為證據，法院審酌該言詞陳述或書面
    陳述作成時之情況，認為適當者，亦得為證據。當事人、代
    理人或辯護人於法院調查證據時，知有第159 條第1 項不得
    為證據之情形，而未於言詞辯論終結前聲明異議者，視為有
    前項之同意。刑事訴訟法第159 條第1 項、第159 條之5 分
    別定有明文。經查，本判決所引用被告張茗茗以外之人於審
    判外之陳述之部分供述證據，檢察官、被告暨其辯護人於準
    備程序均表示同意有證據能力（本院原簡上卷第116頁），
    且檢察官、被告及辯護人就本案所引用之各該證據方法，均
    未於言詞辯論終結前聲明異議，本院復審酌上開供述證據作
    成時，並無違法或不當之情況；另其餘所依憑判斷之非供述
    證據，亦無證據證明係違反法定程序所取得，且無其他不得
    作為證據之情形；此外，上開各該供述證據及非供述證據，
    又均無證明力明顯過低之情形，復均經本院於審判程序依法
    進行調查，並予以當事人辯論，被告之訴訟防禦權，已受保
    障，因認上開供述證據及非供述證據等證據方法，均適當得
    為證據，而應認均有證據能力。
貳、實體事項：
一、認定犯罪事實所憑證據及認定之理由：
  ㈠上揭犯罪事實，業據被告於警詢、本院準備程序及審理時均
    坦承不諱（1624號偵卷第4頁至第5頁；本院原簡上卷第115
    頁、第171頁），核與證人即告訴人彭春吉於偵訊時、證人
    即被害人張德義、戴純惠於警詢時證述情節大致相符（3328
    號他卷第15頁；1624號偵卷第6頁、第7頁），並有107年8月
    10日、108年5月15日及108年6月10日借據共3紙、108年9月2
    1日借款契約書、本院民事執行處109年2月14日新院平109司
    執孔字第4935號查封登記函、本院108年11月26日108年度司
    促字第9933號支付命令及確定證明書、本院109年度竹東簡
    字第99號確認債權不存在事件民事簡易判決及確定證明書各
    1 份在卷可查（1747號他卷第4頁、第5頁、第6頁、第7頁、
    第8頁、第18頁、第27頁、第36頁至第39頁），足認被告上
    開任意性自白與事實相符，應堪採信，本件事證明確，被告
    上開犯行，已堪認定，應依法論科。
  ㈡至被告暨其辯護人固稱：當時是因為告訴人彭春吉要被告簽
    署其父母張德義、戴純惠名字，故告訴人彭春吉明知被告未
    經父母同意，仍讓被告偽造父母姓名，故告訴人彭春吉並非
    單純之被害人等語（本院原簡上卷第172頁至第173頁），然
    按，刑法上偽造文書之「偽造」，係指無製作權而擅自以他
    人名義製作，是偽造之故意，乃指行為人知悉自己並無製作
    權、不能使用他人名義製作該等文書而言。況被告亦自承其
    當時為了向告訴人彭春吉借錢，因此不論父母有無同意，就
    簽署父母姓名等語（本院原簡上卷第173頁），從而，被告
    暨其辯護人前開所述縱然屬實，亦僅為被告犯罪動機問題，
    無礙於其行使偽造私文書犯行之成立，併予敘明。
二、論罪科刑：　　
　㈠核被告所為，均係犯刑法第216條、第210條之行使偽造私文
    書罪。被告各於附表編號所示之期日同時偽造「張德義」及
    「戴純惠」簽名、指印之數舉動係密接為之，均係侵害保護
    文書公共信用之社會法益，且於一般社會觀念上應評價為一
    行為，各屬接續犯，是被告偽以「張德義」及「戴純惠」身
    分按捺指印之偽造署押犯行，雖未據起訴，然與經檢察官起
    訴偽造被害人簽名部分，既有前述接續犯之實質上一罪關係
    ，依審判不可分之法理，自為起訴效力所及，本院應併予審
    理。
　㈡又被告各次偽造被害人張德義及戴純惠簽名、指印之行為乃
    偽造私文書行為之一部，與其偽造私文書之低度行為，皆為
    行使之高度行為所吸收，均不另論罪。另被告於107年8月10
    日、108年5月15日、108年6月10日及108年9月21日所為各次
    行使偽造私文書之犯行，在客觀上係逐次實行，其前後次行
    為短則時隔近1個月，長則間隔9個多月，在時間差距上可以
    分開，在刑法評價上各具獨立性，顯係各別起意為之，自應
    予分論併罰。
三、駁回上訴之理由： 
　㈠原審經詳細調查及審理後，基於以上相同之認定，適用刑事
    訴訟法第449條第1項前段、刑法第216條、第210條之規定，
    並審酌被告為圖謀一己私慾，偽造被害人張德義及戴純惠之
    簽名、指印於附表所示之借據及借款契約書後持向告訴人彭
    春吉行使，損害被害人2人及告訴人彭春吉之權益，更使被
    害人2人為確認債權不存在，而於民事訴訟程序上耗費勞力
    、時間、費用，並考量被告坦認犯行，兼衡被告之犯罪動機
    、目的、情節、教育程度、家庭經濟狀況及被害人張德義與
    戴純惠於偵查中表示原諒之意等一切情狀，量處有期徒刑各
    2月（共4罪），應執行有期徒刑4月，並諭知如易科罰金以1
    ,000元折算1日之折算標準，及依刑法第219 條之規定就附
    表各編號所示文書欄位內偽造之被害人張德義及戴純惠簽名
    及指印均沒收等情。經核原審上開認事用法，均無違誤，量
    刑亦屬妥適，應予維持。
  ㈡上訴人上訴意旨略以：被告迄未賠償告訴人彭春吉，犯後態
    度難謂良好，原審量刑過輕等語。惟查：　　
　⒈按刑事審判旨在實現刑罰權之分配的正義，故法院對有罪被
    告之科刑，應符合罪刑相當之原則，使輕重得宜，罰當其罪
    ，以契合社會之法律感情，此所以刑法第57條明定科刑時應
    審酌一切情狀，尤應注意該條所列10款事項以為科刑輕重之
    標準，俾使法院就個案之量刑，能斟酌至當。至於量刑輕重
    ，係屬事實審法院得依職權自由裁量之事項，苟其量刑已以
    行為人之責任為基礎，並斟酌刑法第57條各款所列情狀，而
    未逾越法定刑度或有濫用權限情事，即不得任意指為違法（
    最高法院75年度台上字第7033號判決、103年度台上字第36
    號判決意旨參照）。　
　⒉原審既於判決理由欄內詳予說明其量刑基礎，且敘明係審酌
    前揭各項情狀，顯已斟酌刑法第57條各款事由，並基於刑罰
    目的性之考量、刑事政策之取向以及行為人刑罰感應力之衡
    量等因素而為刑之量定，且以行為人責任為基礎，未逾越法
    定刑度，亦無違背公平正義之精神，客觀上不生量刑明顯失
    出失入之裁量權濫用情形，核屬法院量刑職權之適法行使，
    難認有何不當而構成應撤銷之事由可言。執此，前揭上訴意
    旨指稱原審量刑過輕等語，尚難認為有據。　
　⒊從而，上訴意旨仍以被告迄未賠償之情為爭執，並對於原審
    量刑之自由裁量權限之適法行使，持己見為不同之評價，而
    指摘原判決不當，自難認有理由，應予以駁回。　
四、沒收：　　
　㈠次按，偽造之印章、印文或署押，不問屬於犯人與否，沒收
    之，刑法第219條定有明文。經查，被告在未扣案如附表各
    編號所示文書欄位內偽造之被害人「張德義」及「戴純惠」
    簽名及指印各4枚、5枚，乃偽造之署押，應依刑法第219條
    規定，宣告沒收。
　㈡另按，偽造之文書，既已交付於被害人收受，則該物非屬被
    告所有，除該偽造文書上偽造之印文、署押，應依刑法第21
    9條予以沒收外，依同法第38條第3項之規定，即不得再就該
    文書諭知沒收（最高法院89年度台上字第3757號判決意旨參
    照）。附表各編號所示借據及借款契約書被害人張德義及戴
    純惠為連帶保證人部分，雖屬偽造之私文書，然既已交予告
    訴人彭春吉而為行使，則非屬被告所有之物，爰均不予宣告
    沒收。
據上論斷，應依刑事訴訟法第455條之1第1項、第3項、第368條
，判決如主文。
本案經檢察官沈郁智聲請以簡易判決處刑並提起上訴，檢察官劉
正祥到庭執行職務。
中　　華　　民　　國　　111 　年　　1 　　月　　19　　日
                  刑事第二庭審判長法  官  楊數盈
                                  法  官  江宜穎
                                  法  官  崔恩寧
以上正本證明與原本無異。
不得上訴。
中　　華　　民　　國　　111 　年　　1 　　月　　19　　日
                                  書記官  莊琬婷

附錄本案論罪科刑法條全文：
刑法第210條
偽造、變造私文書，足以生損害於公眾或他人者，處5 年以下有
期徒刑。

刑法第216條
行使第210條至第215條之文書者，依偽造、變造文書或登載不實
事項或使登載不實事項之規定處斷。
附表
編號   文書名稱/欄位     偽造署押態樣     文件所在卷頁  一 107年8月10日借據/連帶保證人欄 偽造「張德義」、「戴純惠」簽名各1枚及按捺指印各1 枚  109他3328號卷第16頁  二 108年5月15日借據/連帶保證人欄 偽造「張德義」、「戴純惠」簽名各1枚及按捺指印各1 枚  109他3328號卷第17頁  三 108年6月10日借據/連帶保證人欄 偽造「張德義」、「戴純惠」簽名各1枚及按捺指印各1 枚  109他3328號卷第18頁  四 108年9月21日借款契約書/立契約書人（以下簡稱丙方）欄、立契約書人丙方欄 立契約書人（以下簡稱丙方）欄 偽造「張德義」、「戴純惠」按捺指印各1枚 109他3328號卷第19頁   立契約書人丙方欄 偽造「張德義」、「戴純惠」簽名各1枚及按捺指印各1枚